臺灣臺中地方法院小額民事判決
110年度豐小字第1249號
原      告  郭詹宏  
被      告  戴天來  
訴訟代理人  楊智閔  
            周品言  
上列當事人間請求損害賠償事件，本院於民國111年1月27日言詞
辯論終結，判決如下：
    主      文
被告應給付原告新臺幣89,370元，及自民國110年10月2日起至清
償日止，按年息百分之5計算之利息。
訴訟費用新臺幣1,000元，由被告負擔。
本判決得假執行。
    事實及理由
一、原告主張：被告於民國110年4月24日11時5分許，駕駛車牌
    號碼0000-00號自用小貨車，行經臺中市○○區○道0號165.4公
    里處北側向內側車道時，因未注意車前狀況，不慎碰撞原告
    所有並駕駛之BHU-1108號自用小客車（下稱系爭車輛），致
    系爭車輛受損（下稱系爭事故），經原告送修系爭車輛，支
    出高速公路拖吊費新臺幣（下同）6,370元及系爭車輛貶損
    之鑑價費3,000元，且系爭車輛因系爭事故受損修繕後，已
    貶損之費用8萬元，以上合計為89,370元，爰依侵權行為之
    法律關係規定提起本件訴訟等語，並聲明：被告應給付原告
    89,370元，及自起訴狀繕本送達翌日起至清償日止，按年息
    百分之5計算之利息。
二、被告則以：就原告所請求之拖吊費用不爭執，惟就系爭車輛
    貶損費用8萬元部分，因系爭車輛維修費用共計215,033元，
    系爭車輛之車價貶損費用並未超過其必要之修復費用，且系
    爭車輛之維修費用已由原告之車體險保險公司明台產險依賠
    案號CL4521V0000000給付完畢而取得代位求償權，經被告與
    明台產險以189,352元和解並賠付完畢，是原告再向被告請
    求系爭車輛之車價貶損費用於法無據，另就鑑價費用部分亦
    有爭執等語，資為抗辯。並聲明：原告之訴駁回。
三、得心證之理由：
  ㈠原告主張被告於上揭時、地駕駛自用小貨車，因未注意車前
    狀況，而與系爭車輛發生碰撞，致系爭車輛毀損之事實，業
    據其提出國道公路警察局道路交通事故當事人登記聯單為證
    （見本院卷第19頁）；並經本院向內政部警政署國道公路警
    察局第三公路警察大隊調取系爭事故相關資料及光碟核閱屬
    實（見本院卷第31至50頁），被告則對於在上開時、地駕駛
    自用小貨車與系爭車輛發生碰撞之事實並不爭執（見本院卷
    第99頁），是此部分之事實，堪信為真。
  ㈡按因故意或過失，不法侵害他人之權利者，負損害賠償責任
    ；汽車、機車或其他非依軌道行駛之動力車輛，在使用中加
    損害於他人者，駕駛人應賠償因此所生之損害，民法第184
    條第1項前段、第191條之2前段分別定有明文。次按汽車行
    駛時，駕駛人應注意車前狀況及兩車並行之間隔，並隨時採
    取必要之安全措施，道路交通安全規則第94條第3項亦規定
    甚明。經查，兩造於上揭時、地駕駛車輛於同行向車道，因
    被告未注意前方之系爭車輛已煞車減速，致不慎碰撞前方之
    系爭車輛，足認被告駕駛自用小貨車有未注意車前狀況之過
    失，此有系爭車輛之行車紀錄內容、國道公路警察局道路交
    通事故初步分析研判表及道路交通事故現場圖在卷可稽，是
    被告對於防止損害之發生顯未盡相當之注意，就系爭事故之
    發生自有過失，且被告之過失行為與系爭車輛受損間有相當
    因果關係，被告自應負侵權行為損害賠償責任。
  ㈢茲就原告請求賠償之項目及金額，審酌如下：
　1.拖吊費用6,370元部分：
　　原告主張系爭車輛因系爭事故受損後，支出拖吊費用6,370
    元（見本院卷第25、27頁），為被告所不爭執（見本院卷第
    96頁），故此部分請求，應予准許。
　2.系爭車輛價值貶損8萬元部分：
　　⑴按損害賠償之目的在於填補所生之損害，其應回復者，係
      損害事故發生前之應有狀態，自應將事故發生後之變動狀
      況悉數考量在內。故於物被毀損時，被害人除得請求修補
      或賠償修復費用，以填補技術性貶值之損失而回復物之物
      理性原狀外，就其物因毀損所減少之交易價值，亦得請求
      賠償，以填補交易性貶值之損失而回復物之價值性原狀（
      最高法院93年度台上字第381號民事裁判意旨參照）。是
      以，於物被毀損時，被害人除得請求修補或賠償修復費用
      ，以填補技術性貶值之損失而回復物之物理性原狀外，就
      其物因毀損所減少之交易價值，亦得請求賠償，以填補交
      易性貶值損失而回復物之價值性原狀。
　　⑵準此，本件原告主張系爭車輛雖經修復完畢，但系爭車輛
      受有交易上價值貶損8萬元乙節，業據其提出嘉義市汽車
      商業同業公會車輛鑑價書為在卷可稽（見本院卷第83至85
      頁），依公會110年7月27日車輛鑑價書所示：「車牌號碼
      000-0000，廠牌：MAZDA(CX-30)，出廠年月：2020年11月
      ，車輛樣式：自用小客車(旅行式LED頭燈)，排氣量：199
      8立方公分，車身號碼：JM7DM2W7A00000000，鑑價報告：
      本會人員依據現勘該車輛結果逕行鑑價、該車輛事故前與
      事故受損修繕後、已有貶損中古車市場之價格、貶損差價
      為新臺幣捌萬元整。」，是原告向被告請求賠償之系爭車
      輛交易價值減損8萬元，洵屬有據。被告雖抗辯業已向系
      爭車輛之保險公司賠付系爭車輛修復費用云云。惟查，原
      告請求賠償系爭車輛交易價值之損失，與系爭車輛修復費
      用之損害，係屬不同之項目，系爭車輛因系爭事故受損，
      其通常效用及價值即難謂無所減損，且物經損毀後雖經採
      行必要之修復方法，然因技術上之限制，未必得以回復至
      與原狀完全相同，及其交易價值因市場心理影響，已與損
      毀前存在相當之落差，則原告主張系爭車輛之交易價值，
      於修復後仍有貶損，核與一般社會經驗法則相符，故被告
      所辯，殊非可採。
　3.鑑價費3,000元部分：
    原告主張因系爭事故，系爭車輛送請鑑定支出鑑定費用3,00
    0元等語，業據其提出嘉義市汽車商業同業公會繳納各種款
    項證明單為證（見本院卷第25頁）。查上開鑑定費用3,000
    元之支出雖非因侵權行為直接所受之損害，惟若未委託專業
    機構鑑定，系爭車輛是否受有交易價格貶損、受損害金額為
    若干，均無從認定，是原告前開支出，為原告於起訴前為證
    明本件被告損害賠償範圍所支出，核屬必要之費用，是原告
    此部分請求，亦應准許。
　4.據上，原告得請求被告賠償之金額共計89,370元（6,370＋80
    ,000＋3,000＝89,370）。
  ㈣末按給付無確定期限者，債務人於債權人得請求給付時，經
    其催告而未為給付，自受催告時起，負遲延責任。其經債權
    人起訴而送達訴狀，或依督促程序送達支付命令，或為其他
    相類之行為者，與催告有同一之效力，民法第229條第2項定
    有明文。又遲延之債務，以支付金錢為標的者，債權人得請
    求依法定利率計算之遲延利息。但約定利率較高者，仍從其
    約定利率。應付利息之債務，其利率未經約定，亦無法律可
    據者，年息為百分之五，民法第233條第1項、第203條亦有
    明文。本件原告行使對被告之損害賠償債權，核屬無確定期
    限之給付，既經原告起訴而起訴狀繕本於110年10月1日合法
    送達，有送達證書在卷可憑（見本院卷第55頁），被告迄未
    給付，當應負遲延責任。是原告請求自起訴狀繕本送達翌日
    即110年10月2日起至清償日止，按年息百分之5計算之法定
    遲延利息，核無不合。
四、綜上所述，原告依侵權行為之法律關係，請求被告給付89,3
    70元，及自110年10月2日起至清償日止，按年息百分之5計
    算之利息，為有理由，應予准許。
五、本件判決之事證已臻明確，兩造其餘攻擊防禦方法，經審酌
    後，認均與判決結果無影響，爰不一一論述。
六、本件係適用小額訴訟程序所為被告敗訴之判決，依民事訴訟
    法第436條之20規定，應依職權宣告假執行。
七、訴訟費用負擔之依據：民事訴訟法第436條之19第1項、第78
    條，並依職權確定訴訟費用額為1,000元（第一審裁判費）
    ，應由被告負擔。
中　　華　　民　　國　　111 　年　　2 　　月　　25　　日
                  豐原簡易庭    法  官  廖弼妍
如不服本判決，應於判決送達後20日內，以判決違背法令為理由
，向本院提出上訴狀並表明上訴理由（上訴理由應表明：一、原
判決所違背之法令及其具體內容；二、依訴訟資料可認為原判決
有違背法令之具體事實），如於本判決宣示後送達前提起上訴者
，應於判決送達後20日內補提上訴理由書（須附繕本）。
以上為正本係照原本作成。
中　　華　　民　　國　　111 　年　　2 　　月　　25　　日
                                書記官  陳貴卿